臺灣雲林地方法院刑事判決　　　　　　　　　　　　　　九十年度易字第五八六號
　　公　訴　人　臺灣雲林地方法院檢察署檢察官
　　被　　　告　丁○○
　　輔　佐　人　戊　○
　　指定辯護人　本院公設辯護人 丙○○
右列被告因竊盜案件，經檢察官提起公訴（九十年度偵字第三○二五號），本院判決
如左：
    主  文
丁○○竊盜，累犯，處有期徒刑陸月，如易科罰金，以參佰元折算壹日，並應於刑之
執行完畢後，令入相當處所，施以監護貳年。
扣案之小夾子壹支、鐵線壹條約貳拾伍公分均沒收。
    事  實
一、丁○○因自幼腦部受到損傷，致罹有輕度智障合併有精神症狀，其精神狀態已因
    智能障礙致顯較遲緩而為精神耗弱之人，前有數次竊盜犯行，又於八十五年五月
    十六日清晨三時許（夜間）觸犯竊盜罪，經本院判處有期徒刑十月確定，並於八
    十六年八月十七日執行完畢，猶不知悔改，復於九十年七月二十四日下午三時許
    ，意圖為自己不法之所有在雲林縣褒忠鄉○○村鎮○路三一號鎮安宮二樓三官大
    帝殿內（無故侵入他人建物部分未據告訴）以其所有之小夾子一支及鐵線一條約
    二十五公分開啟殿內香油箱竊取其內之金錢新台幣（下同）四百元，得手後為鎮
    安宮總幹事胡萬褔經由宮內保全監視系統發現，即時通知鎮安宮委員甲○○前往
    扭住丁○○，丁○○則交出其所竊得之現金四百元（已由鎮安宮領回）並起出丁
    ○○所有作為竊盜工具之小夾子一支及鐵線一條約二十五公分，嗣報警偵辦。
二、案經雲林縣警察局虎尾分局報請臺灣雲林地方法院檢察署檢察官偵查起訴。
    理  由
一、訊據被告丁○○於本院審理時，經由被告之輔佐人即被告母親戊○及公設辯護人
    之輔佐，坦承有上揭竊盜犯行。核與證人乙○○、甲○○二人於本院審理時具結
    後證述之情節相符，並有被告所有扣案如事實欄所示之作案工具之小夾子一支、
    鐵線一條約二十五公分及贓物認領保管收據一紙附卷可憑。本件事證明確，被告
    犯行洵堪認定。
二、核被告丁○○所為，係犯刑法第三百二十條第一項之普通竊盜罪。（一）公訴意
    旨另稱：被告涉有基於概括犯意自九十年六月十二日下午一點許、六月二十三日
    下午一點許，六月二十八日下午一點許，七月十八日下午一點許，連續四次在上
    揭鎮安宮內竊取香油錢一節；經查，公訴意旨無非以被告在檢察官初訊時為之自
    白為據，然被告顯然因智能障礙而無法為完全陳述（下詳），被告上揭自白之陳
    述前後不一，況且，證人即鎮安宮總幹事胡萬褔、委員甲○○二人於本院審理時
    均具結證稱：鎮安宮裝設有保全監視系統，於被告所稱之時間（九十年六月十二
    日下午一點許、六月二十三日下午一點許，六月二十八日下午一點許，七月十八
    日下午一點許）鎮安宮並未發見有被竊情事等語，衡以證人兩人係舉發被告犯行
    之人，且該鎮安宮設有保全監視系統等情，應認證人之證言為可信，此外並無任
    何證據可證明被告另有公訴意旨所稱之四次竊盜犯行，殊難僅以被告之自白資為
    認定被告有公訴意旨所稱其他犯罪事實之證據，被告此部分犯嫌，應屬不能證明
    ，惟公訴意旨既認上情與被告本件竊盜犯罪有連續犯之裁判上一罪關係，爰不另
    為無罪諭知，併此敘明。（二）被告前曾於八十五年五月十六日清晨三時許（夜
    間）觸犯竊盜罪，經本院判處有期徒刑十月確定，並於八十六年八月十七日執行
    完畢，有台灣雲林地方法院檢察署刑案資料查註紀表及台灣高等法院被告全國前
    案紀錄表各一份在卷可按，被告五年以內再犯本件有期徒刑以上之罪，為累犯，
    應依刑法第四十七條之規定加重其刑。（三）次按精神耗弱人之行為，得減輕其
    刑；刑法第十九條第二項定有明文；關於被告平素及行竊時之精神狀況，經本院
    囑託行政院衛生署雲林醫院（以下簡稱雲林醫院）鑑定結果認為：被告丁○○因
    自幼腦部受到損傷，致罹有輕度智障合併有精神症狀，其精神狀態已因智能障礙
    致顯較遲緩而為精神耗弱之人，其犯案時之精神狀態應達輕度精神耗弱之程度，
    有行政院衛生署雲林醫院九十年十一月二日（九十）雲醫精字第五六○二號函暨
    函附之精神鑑定報告書附卷可佐。稽以雲林醫院係台灣地區具有相當水準及聲譽
    之公立醫院，此為公眾週知之事，上開醫院鑑定結果，既認被告行為時已達精神
    耗弱程度，自有相當之公信力，徵之被告於本院審理時之言行反應與陳述情狀，
    及其輔佐人所述被告之就醫及病史等情，益見被告之精神狀況確與常人不同，從
    而，足認雲林醫院之鑑定，應屬可以採信。綜上所述，顯見被告於右揭時、地行
    竊時，其精神狀態已達耗弱程度，乃依前開規定，減輕其刑。（四）爰審酌被告
    犯罪之動機、目的，竊得金錢為四百元，非行尚輕，且被告所竊之金錢已交出由
    被害人領回，被害人代理人即鎮安宮總幹事胡萬褔等人亦當庭陳稱願原諒被告等
    語，及被告犯後在其輔佐人及公設辯護人協助陳述下坦承犯行，被告態度尚稱良
    好等一切情狀，量處如主文所示之刑，併諭知易科罰金之折算標準。（五）末按
    刑法第八十七條第二項、第三項明文規定：因精神耗弱或瘖啞而減輕其刑者，得
    於刑之執行完畢或赦免後，令入相當處所，施以監護。前項處分期間為三年以下
    。本院鑑於被告平常之精神狀態已達精神耗弱之狀態，被告之父母均已年老而無
    法隨時看護被告，參以被告前曾有多次竊盜素行，自宜予以適當之監護以防被告
    再犯罪，本院因認有依上揭規定，令被告入相當處所，施以監護之保安處分之必
    要，期間為二年，監護方式，則請執行檢察官參酌保安處分執行法第四十六條之
    規定方式定之。（六）扣案之小夾子一支及鐵線一條約二十五公分為被告所有供
    其犯罪所用之物，業據被告供述明確，應併予宣告沒收。
據上論斷，應依刑事訴訟法第二百九十九條第一項前段，刑法第三百二十條第一項、
第四十七條、第十九條第二項、第三十八條第一項第二款、第四十一條第一項前段、
第八十七條第二項、第三項，罰金罰鍰提高標準條例第一條前段、第二條，判決如主
文。
本案經檢察官施添寶到庭執行職務。
中      華      民      國      九十一      年      一      月  十    日
                                         臺灣雲林地方法院刑事第二庭
                                             法  官  黃玉清
右正本證明與原本無異。
如不服本判決，應於送達後十日內，向本院提出上訴狀。（須附繕本）
                                             書記官  陳姵君
中      華      民      國      九十一      年      一      月    十    日
附錄本案論罪科刑法條全文：
刑法第三百二十條第一項：
意圖為自己或第三人不法之所有，而竊取他人之動產者，為竊盜罪，處五年以下有期
徒刑、拘役或五百元以下罰金。
